臺灣臺中地方法院民事判決
110年度小上字第121號
上  訴  人  謝薰瑩  
被上訴人    林采諟  

上列當事人間請求損害賠償事件，上訴人對於中華民國110年9月
9日本院臺中簡易庭110年度中小字第2606號第一審判決提起上訴
，本院判決如下：
    主  文
上訴駁回。
第二審訴訟費用新臺幣壹仟伍佰元由上訴人負擔。
    事實及理由
一、按對於小額程序之第一審裁判之上訴，非以其違背法令為理
    由，不得為之；上訴狀內應記載上訴理由，表明：（一）原
    判決所違背之法令及其具體內容。（二）依訴訟資料可認為
    原判決有違背法令之具體事實，民事訴訟法第436條之24第2
    項、第436條之25分別定有明文。而所謂判決違背法令，乃
    指依同法第468條規定，判決不適用法規或適用不當者，為
    違背法令；依同法第469條第1款至第5款所規定之情形，為
    當然違背法令，同法第436條之32第2項規定甚明，是同法第
    469條第6款「判決不備理由或理由矛盾者」並不在小額訴訟
    上訴程序準用之列，故於小額事件中所謂違背法令，並不包
    含認定事實錯誤、取捨證據不當，或就當事人提出之事實或
    證據疏於調查或漏未斟酌之判決不備理由情形。次按小額程
    序之第二審判決，依上訴意旨足認上訴為無理由者，得不經
    言詞辯論為之，民事訴訟法第436條之29第2款亦定有明文。
二、上訴意旨略以：原審法院並未依職權調取兩造之稅務電子閘
    門財產所得調件明細表，亦未適時闡明兩造就雙方身分、地
    位、經濟狀況等情狀提出具體證據，以查明兩造之經濟狀況
    ，事實上被上訴人除現在仍有工作外，平日不僅以名車代步
    ，亦擁有多件名貴皮包等物件，且時常四處遊玩、吃喝玩樂
    ，足認其收入穩定、生活闊綽，原審未予詳查，逕以被上訴
    人自陳現在無業無收入等語，就上訴人請求慰撫金新臺幣（
    下同）5萬元部分僅准許2萬元，自有違背闡明義務及未調查
    證據之違背法令情事等語。
三、經查：
(一)按不法侵害他人之身體、健康、名譽、自由、信用、隱私、
    貞操，或不法侵害其他人格法益而情節重大者，被害人雖非
    財產上之損害，亦得請求賠償相當之金額。其名譽被侵害者
    ，並得請求回復名譽之適當處分，民法第195條第1項定有明
    文。又名譽被侵害者，關於非財產上之損害，加害人雖亦負
    賠償責任，但以相當之金額為限，民法第195條第1項定有明
    文，所謂相當，自應以實際加害情形與其名譽影響是否重大
    ，及被害者之身分地位與加害人經濟狀況等關係定之；慰藉
    金之賠償須以人格權遭遇侵害，使精神上受有痛苦為必要，
    其核給之標準固與財產上損害之計算不同，然非不可斟酌雙
    方身分資力與加害程度，及其他各種情形核定相當之數額（
    最高法院47年台上字第1221號、51年台上字第223號裁判意
    旨參照）。惟非財產上損害之慰撫金數額，究竟若干為適當
    ，因不若財產上之請求，有一定之損害金額可供憑算，自應
    斟酌一切情事，包括行為之態樣、所造成之損害、兩造身分
    、地位及經濟狀況等，俾為審判之依據。而上開因素，並無
    一定比例之概念，應由審判者參考足以造成發生慰撫金請求
    之情狀，予以斟酌。
(二)上訴人雖指摘原審有違背闡明義務及未調查證據之違法云云
    ，然查，原審已依職權調取兩造之財產及收入資料，並於庭
    前通知兩造各應陳明學、經歷、工作、收入及財產狀況，嗣
    於民國110年8月10日言詞辯論期日當庭提示兩造之稅務電子
    閘門財產調件明細表予其等閱覽及表示意見，兩造均稱沒有
    意見，亦均陳明無其他主張與舉證等語（見原審卷第37頁）
    ，據此，即難謂原審有何違背闡明義務及未調查證據之違背
    法令情事。而原審已斟酌全辯論意旨及調查證據之結果，並
    於判決理由說明認定被上訴人有發布文字誹謗上訴人之侵權
    行為，並審酌兩造學歷、經歷、經濟及家庭狀況，暨被上訴
    人誹謗上訴人名譽，造成上訴人所受精神上痛苦之情節等一
    切情狀，認上訴人請求精神慰撫金以2萬元為適當，已詳為
    敘明其認事、採證之理由，及酌定慰撫金數額之依據，合於
    上揭最高法院裁判之意旨，自無違法可指。至原審判決認上
    訴人請求精神慰撫金以2萬元為適當，乃原審取捨證據、認
    定事實職權之適法行使，上訴人上訴意旨指摘原審判決認定
    精神慰撫金2萬元猶嫌過低，有違背法令情事云云，在實體
    上顯無理由。
四、綜上所述，本件原審判決難認有何違背法令之情事；且原審
    判決上訴人敗訴部分並無不合，上訴意旨仍執陳詞指摘原判
    決不當，求予就不利於上訴人部分廢棄改判為無理由。則揆
    諸首揭法條規定，本件爰不經言詞辯論，逕以判決駁回上訴
    。
五、依民事訴訟法第436條之32第1項準用同法第436條之19規定
    ，小額訴訟程序之第二審法院為訴訟費用之裁判時，應確定
    其訴訟費用額。查本件第二審訴訟費用額確定為1,500元，
    爰諭知如主文第2項所示。
六、據上論結，本件上訴為無理由，依民事訴訟法第436條之32
    第1項、第2項、第449條第1項、第436條之29第2款、第78條
    、第436條之19第1項，判決如主文。　　
中　　華　　民　　國　　110 　年　　12　　月　　30　　日
                  民事第二庭　審判長法　官　呂麗玉
　　　　　　　　　　　　　　　　　　法　官　鄭百易
　　　　　　　　　　　　　　　　　　法　官　李悌愷
正本係照原本作成。
不得上訴。
中　　華　　民　　國　　110 　年　　12　　月　　30　　日
                                    書記官  蘇文熙